【裁判字號】    89,上訴,50
【裁判日期】    890509
【裁判案由】    違反毒品危害防制條例
【裁判全文】
臺灣高等法院高雄分院刑事判決                      八十九年度上訴字第五號
    上訴人即被告  甲○○
    指定辯護人    本院公設辯護人 李佩娟
右上訴人因毒品危害防制條例案件，不服臺灣高雄地方法院八十八年度訴字第一八五
四號中華民國八十八年十一月二十六日第一審判決（起訴案號：臺灣高雄地方法院檢
察署八十八年度偵字第六六八五號），提起上訴，本院判決如左：
      主  文
原判決關於販賣第二級毒品及定執行刑部分，均撤銷。
甲○○連續販賣第二級毒品，累犯，處有期徒刑捌年，褫奪公權伍年；扣押之門號0
000000000號呼叫器壹個、販毒所得新台幣貳仟元，均沒收；其中販毒所得
新台幣貳仟元，如全部或一部不能沒收時，以其財產抵償之。
      事  實
一、甲○○前曾有違反麻醉藥品管理條例前科，又於民國八十五、八十六年間因違反
    麻醉藥品管理條例案件經法院分別判處有期徒刑七月、五月確定，合併刑期入監
    執行，並於八十七年六月二十六日執行完畢，猶不知悔改；基於意圖牟利之概括
    犯意，以其所有門號0000000000號之呼叫器供欲購買毒品之人聯絡之
    用，先後於八十七年十一月初某日晚上八時許及八十八年一月十二日晚上八時許
    ，分別在台南縣關廟鄉龜洞村崇和國小內、台南縣關廟鄉龜洞村某雜貨店內等地
    ，各以新台幣一千元之價格，連續二次賣安非他命給林子敬。嗣於八十八年二月
    四日晚上九時二十分許，為警在台南縣關廟鄉龜洞村龜洞六之四號查獲林子敬後
    ，而查悉犯行。另於八十八年二月五日下午三時十分許，為警在高雄縣阿蓮鄉○
    ○村○○路一四０號查獲甲○○，並扣得其所有之販毒聯絡工具即門號0000
    000000號呼叫器一個。
二、案經高雄縣警察局湖內分局移送臺灣高雄地方法院檢察署檢察官偵查起訴
      理  由
一、訊據上訴人即被告甲○○矢口否認有何販賣安非他命予林子敬之犯行，辯稱：伊
    沒有賣安非他命給林子敬，伊曾聽說外面有人講伊供出很多人，可能因而得罪他
    人而被挾怨誣指；何況，八十七年十一月間伊在台南縣仁德鄉上功公司工作，該
    段時間進駐工地加班，亦無法外出販賣毒品，八十七年十二月下旬迄八十八年一
    月下旬，伊因車禍骨折受傷，無法自由行動，而在住處休養，不可能外出販賣安
    非他命云云。經查：
（一）、被告賣安非他命予林子敬之事實，已據證人林子敬迭於警、偵訊及原審與本
        院審理時指述綦詳，且觀諸證人林子敬就被告販賣安非他命之次數、金額、
        數量、時間、地點、聯絡方法等情，於警訊及偵審中始終指證歷歷一致無訛
        ，堪認其證詞應非杜撰之詞。又被告與証人林子敬二人係熟識朋友，員警亦
        曾提示被告之口卡片供林子敬指認，有指證之口卡片附於警訊筆錄可按，則
        證人林子敬自無誤認之虞。另証人林子敬於檢察官偵查及原審審理中與被告
        同庭，仍堅指被告有上開販賣情事（見偵查卷第三五頁、原審卷第十八頁）
        ，再者，誣陷他人販賣毒品者依法須反坐其罪，此觀毒品危害防制條例第十
        六條規定自明，衡情證人林子敬尚無可能僅因施用安非他命之犯行遭警查獲
        ，而干冒誣告罪之重典來設詞誣陷。
（二）、證人即上功公司負責人吳明信於本院審理時證稱：被告甲○○於八十七年五
        月二十日至八十八年二月二十二日止，任職於上功公司，從事電梯按裝工作
        ，公司上班時間為上午八時至下午五時半，但因甲○○工作場所在外面，時
        間較有彈性，無固定下班時間，視當天工作量而定，而工人那天幾時下班，
        公司無正確紀錄等語；則依其證詞並參諸另證人林子敬所指二次向被告購買
        毒品時間均在下午八時許，以及被告於偵查中雖否認販賣安非他命之事實，
        但供稱：當時我在台南工作，他（林子敬）打呼叫器給我，一次他載我到他
        住處附近友人家：：一次我不記得等情綜合觀之（偵卷第三十六頁），足見
        證人吳明信之證詞尚不能做為被告無於上開時刻販賣安非他命與林子敬之有
        利證據；反而被告所供林子敬打呼叫器並至台南載伊去林某住處（按林子敬
        住台南縣關廟鄉龜洞六之四號）附近：：等語則與證人林子敬指證用呼叫器
        聯絡購買毒品，購買地點在台南縣關廟鄉龜洞村之情節相符。再證人蕭順彬
        於本院審理時雖證稱：被告於八十七年十二月間有發生車禍受傷，無法騎車
        ，走路不便等語，依此證詞，被告縱不能騎車，惟尚非傷重至無法行走，而
        販賣安非他命，非需足夠體能之荷重行為，乃隨身攜帶即可，走路不便並非
        即無法從事販賣犯行，何況被告於偵查中供承其於上開期間，尚外出向他人
        買安非他命來交給林子敬等情明確（偵卷第三十六頁至第三十七頁）；是以
        證人蕭順彬之證詞，亦不能證明被告無販賣毒品之犯行。綜上可證被告上開
        所辯，顯係事後卸責之詞，不足採信。其販賣安非他命之事證明確，犯行洵
        堪認定。
二、查安非他命係八十七年五月二十二日公布生效之毒品危害防制條例第二條第一項
    第二款所規定之第二級毒品。核被告販賣安非他命之行為，係犯毒品危害防制條
    例第四條第二項之販賣第二級毒品罪。被告先後二次販賣安非他命之行為，均時
    間緊接，犯罪構成要件相同，顯係出於概括之犯意為之，為連續犯，應依刑法第
    五十六條之規定，論以一罪。被告販賣安非他命前，持有安非他命之行為，本應
    分別以持有論，惟持有後進而販賣，其持有之低度行為應被販賣之高度行為所吸
    收，均不另論持有毒品罪。被告前曾於八十五、八十六年間因違反麻醉藥品管理
    條例案件經法院分別判處有期徒刑七月、五月確定，合併刑期入監執行，並於八
    十七年六月二十六日執行完畢，有臺灣高雄地方法院檢察署刑案資料查註紀錄表
    在卷可稽，其於執行完畢後五年以內，再犯本件有期徒刑以上之罪，應依刑法第
    四十七條之規定，加重其刑，惟毒品危害防制條例第四條第二項之最重法定刑為
    無期徒刑，依法不得加重，是僅就有期徒刑及罰金刑部分加重其刑。
三、原審就被告販賣第二級毒品安非他命部分據予論科，固非無見；惟查被告因販毒
    所得二千元，屬因犯罪所得之財物，依毒品危害防制條例第十九條第一項之規定
    ，應沒收之，惟該二千元本就是價金數額，故如不能沒收時，自應以財產抵償之
    ，而無追徵其價額之問題。乃原判決主文諭知「其中販毒所得新台幣貳仟元，如
    全部或一部不能沒收時，『追徵其價額』或以其財產抵償之」，尚有可議；被告
    上訴意旨否認販賣安非他命犯行，固無理由；惟原判決既有可議，自應就此部分
    暨應執行刑併予撤銷。爰審酌被告所為，殘害國民身心健康，亦足使社會因施用
    毒品人口增加，而相對提高社會負成本，減損勞動生產力，影響社會層面頗深，
    及其販賣之次數、數量、犯罪所得非鉅等情狀，量處如主文第二項所示之刑，以
    資懲儆。又依其犯罪之性質有宣告褫奪公權之必要，爰依法宣告褫奪公權如主文
    所示之期間。至扣押之呼叫器一個，及未扣押之販毒所得二千元，係供被告販賣
    安非他命犯罪所用或犯罪所得之物，業如前述，爰依毒品危害防制條例第十九條
    第一項之規定，併予宣告沒收，其中販毒所得二千元，如全部或一部不能沒收時
    ，以其財產抵償之。
四、至於上訴人即被告甲○○另犯轉讓第二級毒品罪部分，業據其於本院審理時撤回
    上訴，而告確定，故此部份本院不予審理，附予敘明。
據上論結，應依刑事訴訟法第三百六十九條第一項前段、第三百六十四條、第二百九
十九條第一項前段，毒品危害防制條例第四條第二項、第十九條第一項，刑法第十一
條、第五十六條、第四十七條、第三十七條第二項，判決如主文。
本案經檢察官朱文彬到庭執行職務。
中    華    民    國     八十九     年       五       月       九       日
                              臺灣高等法院高雄分院刑事第一庭
                                  審判長法官  翁慶珍
                                        法官  周賢銳
                                        法官  李春昌
右正本證明與原本無異。
如不服本判決，應於判決送達後十日內向本院提出上訴狀，其未述理由者並應於提
出上訴狀後十日內向本院補提理由書（應附繕本)。
                                      書記官張得水
中    華    民    國     八十九     年       五       月       十       日
附錄：本判決論罪科刑法條：
毒品危害防制條例第四條第二項
製造、運輸、販賣第二級毒品者，處無期徒刑或七年以上有期徒刑，得併科新臺幣七
百萬元以下罰金。
                                                                        Ｇ


司法院資訊處製作；財團法人民間司法改革基金會備份。
